【裁判字號】    89,訴,827
【裁判日期】    891227
【裁判案由】    有線廣播電視法
【裁判全文】
臺北高等行政法院判決                        八十九年度訴字第八二七號
                              .
    原      告          金頻道有線播送系統股份有限公司
    代  表  人董事長）甲○○.
    訴訟代理人          丁○○.
    被      告          臺北市政府
    代  表  人市  長）乙○○.
    訴訟代理人          丙○○.
                        戊○○.
右當事人間因違反有線廣播電視法事件，原告不服行政院新聞局中華民國八十九年六
月二十六日八九聞訴字第○九三九四號訴願決定，提起行政訴訟，本院判決如左：
    主      文
原告之訴駁回。
訴訟費用由原告負擔。
    事      實
一、事實概要：原告經營有線電視節目播送系統，於民國八十八年九月三日十四時十
    六分許，在其第九頻道（電視購物頻道）播放「超級代謝力」廣告，經被告所屬
    衛生局查證認該廣告內容與臺灣省衛生處核准之省衛粧廣字第八八○三○七五號
    核定表不符，已違反化粧品衛生管理條例第二十四條第二項之規定，爰依同條例
    第三十條之規定，核處廣告託播廠商康蓓國際行銷股份有限公司（下簡稱康蓓公
    司）罰鍰新臺幣（下同）一萬元。嗣被告所屬衛生局函請行政院新聞局依權限辦
    理，行政院新聞局再函請被告所屬新聞處依有線廣播電視法相關規定核處，經審
    認有違反有線廣播電視法第四十九條規定，爰依同法第六十六條第一項第六款核
    處原告罰鍰五萬元，原告不服提起訴願，遭決定駁回，遂提起本件行政訴訟。
二、兩造聲明：
  （一）原告聲明：原處分、訴願決定均撤銷。
  （二）被告聲明：如主文所示。
三、兩造之爭點：原告係頻道供應業者，是否仍應審查所播出之廣告內容與核定內容
    是否相符，及是否為有線廣播電視法所規範之對象？
  （一）原告主張：
      (1)查化粧品衛生管理條例第二十四條第二項規定：「化粧品之廠商登載或宣播
        廣告時，應於事前將所有文字、畫面或言詞，向中央或直轄市衛生主管機關
        申請核准，並向傳播機構繳驗核准之證明文件。」，從條文意旨觀之，主要
        係規範化粧品業者廣告申請之程序，故本件實際違反政府法令之行為者係託
        播廣告業者之康蓓公司，並非播送產品之播送業者即原告。
      (2)且觀化粧品衛生管理條例條文規定，並未賦予播送業者任何化粧品查驗審查
        權，則被告如何能期待原告專業地判別託播廣告是否與核定表相符？原告僅
        為一播送業者，並未實際參與廣告之製作，實無從為該廣告之監督管理。況
        託播廣告業者既已受罰鍰處分，被告任引原告違反有線廣播電視法規定而對
        原告另予處罰，顯有違同一事件不二罰之原則。
      (3)依司法院大法官釋字第二七五號解釋文：「人民違反法律上之義務而應受行
        政罰之行為，法律無特別規定時，雖不以出於故意為必要，仍須以過失為其
        責任要件。」今原告無預作審查、監督之可能，已如前述，足見原告實無故
        意或過失可言，被告所為處分顯屬無據。
  （二）被告主張：
      (1)按有線廣播電視法第四十九條規定：「廣告內容涉及依法應經各該目的事業
        主管機關核准之業務者，應先取得核准證明文件，始得播送。」復依同法第
        六十六條第一項第六款規定，違反第四十九條規定者，對許可籌設有線廣播
        電視者或系統經營者，處新臺幣五萬元以上五十萬元以下罰鍰，並通知限期
        改正。立法意旨，媒體一旦播放，其行為意思表示已完成，即應負責，不待
        其因果行為發生。查系爭廣告經被告所屬衛生局側錄審查，認定違反化粧品
        衛生管理條例第二十四條第二項規定，核處託播廠商康蓓公司罰鍰一萬元在
        案，前開事實，被告據以認定播放該廣告內容之有線電視節目播送系統業者
        ，違反有線廣播電視法第四十九條規定，被告承前揭法第六十三條授權，爰
        依同法第六十六條第一項第六款核處原告罰鍰五萬元。
      (2)化粧品衛生管理條例第二十四條第二項規定：「化粧品之廠商登載或宣播廣
        告時，應於事前將所有文字、畫面或言詞，向中央或直轄市衛生主管機關申
        請核准，並向傳播機構繳驗核准之證明文件。」故有線電視系統經營者於廣
        告播送前，應負有審查該廣告之責。然原告卻怠忽法律所課予之注意義務，
        任令該違規廣告於其系統頻道中播出，難謂無過失，自應負其法律上責任。
      (3)化粧品衛生管理條例為化粧品業之衛生管理法規，而有線廣播電視法為有線
        電視事業據以規範之法規，兩者分由不同之目的事業主管機關掌理，本件委
        播人與播放之媒體屬於兩個不同違規主體，自應分別受各適用之主管法律約
        制。原告從事有線播送系統業，自應受有線廣播電視法規定之拘束，系爭廣
        告觸犯有線廣播電視法規定，該法乃據以准許處分之法規，其責任歸屬當以
        登記之法人為對象，原告所稱託播廠商既經處分，依一事不二罰原則，被告
        即不得對原告處罰等語，顯係誤解法律。
      (4)原告所引用司法院釋字第二七五號解釋為辯，查行政法院八十八年十二月二
        十八日（八八）院曜子股八八判○四○四八號判決及行政院新聞局八十九年
        二月十八日聞訴字第○二五二七號訴願決定：「‧‧‧對於應受行政罰之行
        為，僅須違反禁止規定或作為不作為義務，而不以發生損害或危險為其要件
        者，推定為有過失，於行為人不能舉證證明自己無過失時，即應受處罰。‧
        ‧‧」系爭違法廣告既經被告所屬衛生局認定違法確定，且核處廣告託播廠
        商康蓓公司已如前述，原告未予事前審查，縱非故意亦難謂無過失，違法者
        須負行政責任，乃符該號解釋之真義，所辯不足取。
    理      由
一、按有線廣播電視法第四十九條規定：「廣告內容涉及依法應經各該目的事業主管
    機關核准之業務者，應先取得核准證明文件，始得播送。」復依同法第六十六條
    第一項第六款規定，違反第四十九條規定者，對許可籌設有線廣播電視者或系統
    經營者，處五萬元以上五十萬元以下罰鍰，並通知限期改正。又化粧品衛生管理
    條例第二十四條第二項規定：「化粧品之廠商登載或宣播廣告時，應於事前將所
    有文字、畫面或言詞，向中央或直轄市衛生主管機關申請核准，並向傳播機構繳
    驗核准之證明文件。」。
二、查本件原告係有線電視播送系統，於八十八年九月三日十四時十六分許，在其第
    九頻道（電視購物頻道）播放「超級代謝力」廣告，經被告所屬衛生局查證認該
    廣告內容與臺灣省衛生處核准之省衛粧廣字第八八○三○七五號核定表不符，並
    經廣告託播廠商康蓓公司坦認違規事實，已違反化粧品衛生管理條例第二十四條
    第二項之規定，經被告依同條例第三十條之規定，核處康蓓公司罰鍰一萬元在案
    ，有臺北市政府衛生局八十八年九月六日北市衛四字第八八二四四三五一○○號
    行政處分書副本附於原處分卷可稽，且為原告所不爭，系爭廣告乃未取得核准證
    明文件即予播送之廣告，其內容係違反法律禁止規定，至堪確定，原告未依上開
    規定查證並拒絕播出該未申請核准之廣告，顯有過失，被告以其違反有線廣播電
    視法第四十九條規定，依同法第六十六條第一項第六款處以罰鍰，尚非無據。且
    有線廣播電視法第四十九條既規定廣告內容涉及依法應經各該目的事業主管機關
    核准之業務者，應先取得證明文件，始得播送，此既係政府法令，原告自不得違
    背，是原告製播之頻道所播放廣告內容是否與核定內容相符，自應先查證播放之
    廣告內容是否屬於化粧品，如屬化粧品則應檢視該廣告是否已取得目的事業機關
    核准證明文件，此項法律禁止規定所課之不作為義務，為媒體業者之原告所應依
    法遵行甚明，如廣告內容與取得證明文件之內容有所不符，即為未取得證明文件
    ，自亦不得播送。再原告為有線電視節目播送系統，對於播出之廣告負有審查之
    責，而所謂審查義務，亦祇課其檢視、核對播出之廣告內容是否與准播證及核定
    表相符而已，並非課其檢驗廣告產品之成分及功效，更非令其判斷衛生主管機關
    之審查是否正確，況原告既係登記有案之有線電視節目供應事業業者，其對上開
    與其營業有關之法令本應熟諳，並應注意其所播送之廣告是否符合相關法令規定
    ，其既疏於注意，未審慎檢查，任令系爭違法廣告於其頻道中播出，自應負其法
    律上責任，要難以其無專業審查能力而免責。是被告以原告疏於注意，任令違規
    廣告於其頻道中播出，有違法律強制禁止規定，而科處罰鍰，揆之前揭法條規定
    ，洵無違誤，訴願決定予以維持，亦無不合，原告起訴意旨難認為有理由，應予
    駁回。
據上論結，本件原告之訴為無理由，爰依行政訴訟法第九十八條第三項前段，判決如
主文。
中      華      民      國    八十九    年     十二     月    二十七    日
                          臺北高等行政法院  第一庭
                                            審判長  法  官  鄭忠仁
                                                    法  官  楊莉莉
                                                    法  官  林育如
右為正本係照原本作成。
如不服本判決，應於送達後二十日內，向本院提出上訴狀並表明上訴理由，如於本判
決宣示後送達前提起上訴者，應於判決送達後二十日內補提上訴理由書（須按他造人
數附繕本）。
中      華      民      國    八十九    年     十二     月    二十八    日
                                                    書記官  王永昌


司法院資訊處製作；財團法人民間司法改革基金會備份。
